【裁判字號】    92,訴,683
【裁判日期】    920822
【裁判案由】    損害賠償
【裁判全文】
臺灣臺中地方法院民事判決  九十二年度訴字第六八三號
    原      告  丙○○
    訴訟代理人  賈俊益  律師
    被      告  乙○○
    訴訟代理人  甲○○
右當事人間請求損害賠償事件，經刑事庭移送前來，本院判決如左：
    主    文
被告應給付原告新臺幣佰伍拾萬元，及自民國九十年九月一日起至清償日止，按年
息百分之五計算之利息。
訴訟費用由被告負擔。
本判決於原告以新台幣壹佰壹拾陸萬陸仟元供擔保後，得假執行。
    事    實
甲、原告方面：
  一、聲明：除假執行金額外，如主文所示。
  二、陳述：被告前任職於巨盛投資顧問有限公司（下稱巨盛公司），為原告之姪兒
      。其因巨盛公司所擬海外投資計畫有高度利潤，為謀投資獲利，竟圖為自己不
      法所有，利用原告與其之親情關係，於民國八十八年六月二十九日，向原告佯
      稱其在花旗銀行服務，亟須存款業績，請原告以叔父長輩身分幫忙照顧，將其
      他金融機關之存款提領轉存至花旗銀行，使原告陷於錯誤，於八十八年六月二
      十九日分別提領台中市第二信用合作社之存款新台幣（下同）三百三十萬元、
      台中市第三信用合作社南屯分社之存款二十萬元，被告並偕原告至台中市○○
      ○路與忠明南路口之花旗銀行，被告囑咐原告在大廳沙發稍事休息，由被告持
      款入內辦理，片刻後向原告佯稱已辦妥，並要求原告另行提供台中市農會帳戶
      以便按月匯入利息。嗣因九十年初原告發覺有異，始知被騙。被告故意向原告
      詐騙三百五十萬元，爰依民法第一百八十四條第一項前段規定，請求被告損害
      賠償，又被告已先後給付利息三十七萬四千一百二十五元，予以抵充二年一個
      月餘之法定遲延利息後，並請求給付自民國九十年九月一日起自清償日止之法
      定遲延利息。
乙、被告方面：未於最後言詞辯論期日到庭，據其之前到庭聲明陳述如下：
  一、聲明：原告之訴及假執行之聲請均駁回。
  二、陳述：向原告拿取三百五十萬元是用以投資，投資公司已經倒閉，並無詐欺之
      意，其間有與原告協調要每個月還五千元利息，但原告認為太少。
丙、本院依職權調閱臺灣高等法院臺中分院九十二年上易字第四一二號、本院九十一
    年易字第一六一九號卷宗、函台中市農會查詢原告帳戶交易明細。
    理    由
一、被告受合法之通知，無正當理由，未於最後言詞辯論期日到場，核無民事訴訟法
    第三百八十六條所列各款之情形，爰依原告聲請，由其一造辯論而為判決。
二、被告係原告之姪兒，八十八年間任職於巨盛投資顧問有限公司時，負責對外招攬
    巨盛公司所擬海外投資計劃，因其本人欲擬參與海外投資，卻乏資金，竟意圖為
    自己不法之所有，利用與原告之親情關係，於八十八年六月廿九日向原告偽稱：
    其在花旗銀行服務，亟須存款做業績，此種存款利率較高，請原告以叔父長輩身
    分幫忙照顧，將其他金融機構之存款提領轉存至花旗銀行，使原告陷於錯誤，於
    八十八年六月二十九日分別提領臺中市第二信用合作社之存款三百三十萬元、臺
    中市第三信用合作社南屯分社之存款二十萬元，並交付面額三百三十萬元、二十
    萬元之支票各一紙予被告，被告遂帶原告至花旗銀行，囑咐原告在大廳沙發休息
    ，由其持款入內辦理，片刻後向原告佯稱業已辦妥，卻於同日將該二紙支票存入
    其萬通商業銀行臺中分行帳戶提示兌領，並於八十八年七月十四日先行匯款美金
    四萬元（依當時匯率計算，換算新台幣為一百九十三萬八千九百八十元）至香港
    銀行四七四─九─六０一五四號帳戶，再於八十八年七月二十日委託其不知情之
    友人黃鴻明匯款美金六萬元（依當時匯率計算，換算新台幣為一百二十九萬一千
    三百六十元）至上開香港銀行帳戶，進行外匯及期貨之投資，旋因巨盛公司未能
    取得投資獲利之金額，被告為隱瞞上情，竟又向原告佯稱欲將利息按月匯入原告
    在臺中市農會之帳戶，而利用原應返還給原告之投資餘額二十六萬九千六百六十
    元，自八十八年七月起至八十九年八月十日止，每月分二次匯入一萬二千三百七
    十五元至原告在臺中市農會之帳戶，至八十九年九月間因被告已無力再以上開方
    式匯款給原告，而向原告坦承上情，原告始知受騙等情，有臺中市第二信用合作
    社及臺中市第三信用合作社南屯分社之存摺內頁影本、萬通商業銀行臺中分行被
    告帳戶存摺內頁及匯出匯款申請書影本，附於臺灣高等法院臺中分院九十二年上
    易字第四一二號、本院九十一年易字第一六一九號卷宗可按，經本院依職權調閱
    屬實。又被告係任職於巨盛公司，其職稱為「業務員」，該公司業務為「國外期
    貨外匯投資」，並無存、放款業務，為被告於前揭刑事案件中自承，乃被告竟向
    原告自稱在花旗銀行服務，雖其辯稱係因巨盛公司說該公司等是花旗銀行之子公
    司，才自稱在花旗銀行服務云云，然其實際上既任職於巨盛公司，且明知巨盛公
    司並無存放款業務，卻要原告存款以做業績，並帶同原告至花旗銀行，假裝由其
    代為存款手續，以取信於原告，是被告有向原告施用詐術之行為，已至為明顯。
    再者，被告於上揭刑事案件中均自承其未將餘款二十六萬九千六百六十元一次歸
    還給原告，而係自八十八年七月起至八十九年八月十日止，每月分二次匯入一萬
    二千三百七十五元至原告農會帳戶，使原告誤信係其每月應得之利息，此亦有三
    信商業銀行匯款回條一紙、華信銀行匯款委託書一紙、台中市第二信用合作社匯
    款回條一紙、合作金庫匯款回條聯一紙、台中市第一信用合作社跨行匯出匯款回
    單一紙、第一商業銀行匯款通知單一紙、中國農民銀行匯款回條一紙（以上均影
    本）附於前揭刑事卷宗可稽，均經本院調閱查核屬實。倘原告知悉其款項係用於
    投資，理應明白須自行承擔風險，被告又何需向原告佯稱前開匯入之款項係利息
    ，足見被告確有詐欺之侵權行為，而臺灣高等法院臺中分院九十二年上易字第四
    一二號判決亦同此認定，有該判決附卷可佐。故被告以其向原告拿取三百五十萬
    元是用以投資，投資公司已經倒閉，並無詐欺之意等語置辯，殊無可採。
三、按因故意或過失，不法侵害他人之權利者，負損害賠償責任，民法第一百八十四
    條第一項前段定有明文。被告詐欺原告交付三百五十萬元，自係故意不法侵害原
    告之權利，自應負損害賠償責任。又被告已先後給付利息三十七萬四千一百二十
    五元等情，經被告於前揭刑事案件中提出明細表可按，為原告所不爭，復經本院
    向臺中市農會函查原告帳號交易明細屬實，堪信真實。按又清償人所提出之給付
    ，應先抵費用，次充利息，次充原本。被告於嗣已給付利息三十七萬四千一百二
    十五元，既尚不足清償全部債務，揆諸前揭法條，應先抵充費用，次充利息，次
    充原本。爰將上開三十七萬四千一百二十五元悉數抵充本金三百五十萬元之法定
    遲延利息，一年為十七萬五千元（0000000×5%=175000），尚可清償約二年又五
    十日之利息（374125÷175000=2.138，0.138×365=50.37），準此，原告依侵權
    行為之法律關係請求被告給付三百五十萬元，及自侵權行為發生日即八十八年六
    月二十九日起二年又六十四日後之九十年九月一日起算之法定遲延利息，為有理
    由，應予准許。
四、原告陳明願供擔保，請求宣告假執行，經核無不合，爰酌定相當之擔保金額准許
    之。
五、據上論結，本件原告之訴為有理由，依民事訴訟法第三百八十五條第一項前段，
    第七十八條、第三百九十條第二項，判決如主文。
中      華      民      國    九十二    年      八      月    二十二    日
                                    臺灣臺中地方法院民事第一庭
~B法      官  陳宗賢
右為正本係照原本作成
如不服本判決，應於判決送達後二十日內，向本院提出上訴狀。
中      華      民      國    九十二    年      八      月    二十二    日
~B法院書記官


司法院資訊處製作；財團法人民間司法改革基金會備份。
